臺灣高等法院刑事判決
110年度上訴字第194號
上  訴  人  
即  被  告  陳羿伃

上列上訴人即被告因詐欺等案件，不服臺灣新北地方法院109年
度訴字第840號，中華民國109年10月7日第一審判決（起訴案號
：臺灣新北地方檢察署109年度偵字第13633、20545、21570、21
592號、109年度少連偵字第336號；移送併辦案號：臺灣士林地
方檢察署109年度偵字第10240、10832、10937號），提起上訴，
本院判決如下：
    主  文
原判決關於壬○○犯如附表一編號3所示之罪及所定應執行刑部分
均撤銷。
壬○○犯三人以上共同詐欺取財罪，處有期徒刑壹年。
其他上訴駁回。
前開撤銷改判與上訴駁回部分所處之刑，應執行有期徒刑壹年伍
月。
　　事  實
一、緣辛○○前自民國108年6月間起，因加入蔣尚圃（另案偵查中
    ）所屬詐欺集團，擔任向車手（即向被害人收取詐騙款項或
    以提款卡領取詐騙款項之人）收取款項轉交予詐欺集團指定
    成員之工作（俗稱收水）而為警查獲，並於108年9月15日起
    至109年1月5日止，經臺灣士林地方法院裁定羈押而脫離原
    詐欺集團，嗣於109年3月間，辛○○因債主催逼還款及蔣尚圃
    聯繫邀約，辛○○乃另行起意參與以實施詐術為手段，具有持
    續性、牟利性及結構性之詐欺集團犯罪組織，擔任集團取簿
    手（即領取內含存簿、提款卡之人）、車手及收水等工作（
    辛○○被訴此部分參與犯罪組織犯行業經原審判處罪刑確定）
    。壬○○則因其當時男友辛○○之故，自108年9月2日前某時起
    ，加入蔣尚圃所組成之詐欺集團犯罪組織（下稱本案詐欺集
    團，被訴參與犯罪組織犯行不另為不受理諭知，詳後述），
    擔任車手。壬○○、辛○○、丑○○（丑○○係自109年5月間起加入
    本案詐欺集團擔任收水工作，參與犯罪組織犯行業經原審判
    處罪刑確定）、蔣尚圃與真實姓名年籍不詳、WECHAT通訊軟
    體（即微信）暱稱「辣比小心」之本案詐欺集團成員（下稱
    辣比小心，無證據證明為未滿18歲少年）及本案詐欺集團所
    屬成員，共同基於意圖為自己不法所有之三人以上共同詐欺
    取財、隱匿詐欺所得去向之洗錢犯意聯絡，分別為下列犯行
    ：
(一)壬○○與辛○○（所犯如附表貳編號1至3所示犯行，業經原審判
    處罪刑確定）、蔣尚圃及本案詐欺集團所屬成員（無證據證
    明為未滿18歲少年）共同基於意圖為自己不法所有之三人以
    上共同詐欺取財、隱匿詐欺所得去向之洗錢犯意聯絡，由本
    案詐欺集團所屬成員，分別以如附表貳編號1至3「詐騙手法
    」欄所示方式，詐騙如附表貳編號1至3所示之人，致如附表
    貳編號1至3所示之人誤信為真，陷於錯誤，而依本案詐欺集
    團所屬成員指示，分別於如附表貳編號1至3「轉帳、匯款或
    存款時間及金額」欄所示時間、地點，轉帳、匯款或存款如
    附表貳編號1至3「轉帳、匯款或存款時間及金額」欄所示款
    項至如附表貳編號1至3所示帳戶內。該詐欺集團旋即通知辛○○，由辛○○騎乘機車搭載壬○○前往如附表貳編號1至3「提款
    時間及地點」欄所示地點附近，而由壬○○於如附表貳編號1
    至3「提款時間及地點」欄所示時間、地點，持如附表貳編
    號1至3所示帳戶提款卡在自動櫃員機提領如附表貳編號1至3
    「提款金額」欄所示款項，壬○○並將其所提領此等款項交予
    辛○○，再由辛○○轉交負責收水之本案詐欺集團所屬成員，共
    同以此方式製造金流斷點，致無從追查而隱匿上開詐欺所得
    之去向。嗣因如附表貳編號1至3所示之人察覺有異報警處理
    ，經警於109年4月22日15時30分許，持原審法院109年度聲
    搜字第622號搜索票至新北市○○區○○路0段000巷00號辛○○、
    壬○○居所實施搜索，扣得如附表參所示之物（均難認與壬○○
    此部分犯行有關；且如附表參編號1至7所示之物，因與辛○○
    所犯其他案件有關，業經原判決諭知沒收確定）。
(二)辛○○因前開(一)所示案件為警搜索後經原審法院裁定羈押，
    壬○○即與丑○○、蔣尚圃、辣比小心及本案詐欺集團所屬成員
    （無證據證明為未滿18歲少年）共同基於意圖為自己不法所
    有之三人以上共同詐欺取財、隱匿詐欺所得去向之洗錢犯意
    聯絡，由本案詐欺集團所屬成員，分別以如附表貳編號4至9
    「詐騙手法」欄所示方式，詐騙如附表貳編號4至9所示之人
    ，致如附表貳編號4至9所示之人誤信為真，陷於錯誤，而依
    本案詐欺集團所屬成員指示，分別於如附表貳編號4至9「轉
    帳、匯款或存款時間及金額」欄所示時間、地點，轉帳或存
    款如附表貳編號4至9「轉帳、匯款或存款時間及金額」欄所
    示款項至如附表貳編號4至9所示帳戶內。蔣尚圃所介紹之辣
    比小心旋即通知壬○○領款，壬○○即於如附表貳編號4至9「提
    款時間及地點」欄所示時間、地點，持如附表貳編號4至9所
    示帳戶提款卡在自動櫃員機提領如附表貳編號4至9「提款金
    額」欄所示款項，壬○○並將其所提領此等款項，分別於：(1
    )109年5月10日19時許，在新北市○○區○○路0段000巷00號居
    處，將所領得之新臺幣（下同）14萬7,000元款項交予丑○○
    ；(2)109年5月11日17時47分許，在新北市○○區○○○○○○○0號
    出口，將所領得之10萬元款項交予丑○○，再由丑○○依辣比小
    心指示，分別將款項轉交本案詐欺集團所屬成員，共同以此
    方式製造金流斷點，致無從追查而隱匿上開詐欺所得之去向
    。嗣因壬○○決意退出本案詐欺集團，而於有偵查犯罪職權之
    機關或公務員知悉其所為此部分犯行前之109年5月12日12時
    許，至新北市政府警察局永和分局（下稱永和分局）秀朗派
    出所自首，且配合員警於109年5月12日13時許，在新北市永
    和區國中路104巷2弄口，佯將所領得之5萬元款項交予丑○○
    後，為警當場查獲丑○○，扣得如附表肆編號4、5所示之物（
    業經原判決諭知沒收確定），壬○○並於同日13時5分許，在
    永和分局秀朗派出所，提出如附表肆編號1至3所示之物供警
    查扣。
二、案經子○○、丁○○訴由新北市政府警察局三重分局（下稱三重
    分局）；甲○○、乙○○○、戊○、己○○、丙○○訴由永和分局報請
    臺灣新北地方檢察署（下稱新北地檢署）檢察官偵查起訴。
    理  由
壹、證據能力
一、按被告以外之人於審判外之陳述，雖不符前4條（刑事訴訟
    法第159條之1至第159條之4）之規定，而經當事人於審判程
    序同意作為證據，法院審酌該言詞陳述或書面陳述作成時之
    情況，認為適當者，亦得為證據；當事人、代理人或辯護人
    於法院調查證據時，知有第159條第1項不得為證據之情形，
    而未於言詞辯論終結前聲明異議者，視為有前項之同意，刑
    事訴訟法第159條之5第1項、第2項分別定有明文。
二、本判決所引被告以外之人於審判外之供述證據筆錄，因檢察
    官於本院準備程序、審理時對於該等證據均未爭執證據能力
    （見本院卷第159至162、468至470頁），上訴人即被告壬○○
    （下稱被告）雖經本院合法傳喚未到庭，然被告於原審對於
    此等證據均未爭執證據能力（見訴字卷第349至352頁），且
    迄至言詞辯論終結前均未聲明異議，本院審酌此等供述證據
    筆錄製作時之情況，並無違法不當及證明力明顯過低之瑕疵
    ，認以之作為證據應屬適當，復經本院依法踐行調查證據程
    序，揆諸前開規定，本院認此等證據均具有證據能力。又本
    判決所援引之其他文書、物證，因檢察官於本院準備程序及
    審理時對於該等證據均未爭執證據能力（見本院卷第159至1
    62、470至473頁）；被告於原審對於此等證據亦未爭執證據
    能力（見訴字卷第352至364頁），且無證據證明係公務員違
    背法定程序所取得，亦無顯有不可信之情況或不得作為證據
    之情形，復經本院依法踐行調查證據程序，自均具有證據能
    力。
貳、認定被告犯罪事實所憑之證據及理由
　　被告於本院審理時雖經合法傳喚未到庭，然上開事實，業據
    被告於警詢、偵查及原審自白不諱（見偵字第13633號卷第2
    9至37頁、偵字第20545號卷第29至33、195至198頁、他字第
    1903號卷第161至163頁、偵字第21570號卷一第49至53頁、
    訴字卷第327至337、343至368頁），並經證人即共犯辛○○於
    警詢、偵查、原審及本院證述明確（見偵字第13633號卷第1
    7至27、361至365頁、他字第1903號卷第155至158頁、偵字
    第20545號卷第187至189頁、偵字第21570號卷一第35至38頁
    、聲羈字卷第25至29頁、偵聲字第154號卷第37至39頁、訴
    字卷第62至65、327至337、343至368頁、本院卷第334至340
    頁），復經共犯丑○○於警詢、偵查及原審供陳在卷（見偵字
    第20545號卷第15至25、165至167頁、訴字卷第327至337、3
    43至368頁），且經證人即告訴人子○○於警詢（見偵字第215
    70號卷一第55至63頁）、證人即告訴人丁○○於警詢（見偵字
    第21570號卷一第65至71頁）、證人即被害人癸○○於警詢（
    見偵字第21570號卷一第73至77頁）、證人即告訴人甲○○於
    警詢（見偵字第20545號卷第129至130頁）、證人即告訴人
    乙○○○於警詢（見偵字第20545號卷第145至147頁）、證人即
    告訴人戊○於警詢（見偵字第20545號卷第89至92頁）、證人
    即被害人庚○○於警詢（見偵字第20545號卷第107至108頁）
    、證人即告訴人己○○於警詢（見偵字第20545號卷第113至12
    5頁）、證人即告訴人丙○○於警詢（見偵字第20545號卷第99
    至101頁）證述歷歷，又有告訴人子○○所提之郵局及中國信
    託商業銀行自動櫃員機交易明細表、郵局、高雄銀行及臺灣
    銀行帳戶存摺封面（均影本，見他字第1903號卷第57至61頁
    、偵字第13633號卷第165至169頁、偵字第21570號卷一第27
    5至279頁）、告訴人丁○○所提之中國信託商業銀行自動櫃員
    機交易明細表、提款卡正反面影本（均影本，見他字第1903
    號卷第70至72頁、偵字第13633號卷第179至181頁、偵字第2
    1570號卷一第289至291頁）、告訴人甲○○所提之台新國際商
    業銀行及中國信託商業銀行自動櫃員機交易明細表（均影本
    ，見偵字第20545號卷第133頁）、告訴人乙○○○所提之轉帳
    明細內容截圖、行動電話通話紀錄截圖、網路銀行帳戶截圖
    （均影本，見偵字第20545號卷第151至152頁）、告訴人戊○
    所提之中國信託商業銀行自動櫃員機交易明細表影本（見偵
    字第20545號卷第95頁）、告訴人丙○○所提之臺幣轉帳截圖
    影本（見偵字第20545號卷第102頁）等附卷可稽，且有如附
    表貳編號1至2所示帳戶資料及客戶歷史交易清單（見偵字第
    21570號卷一第218至219頁）、華南商業銀行股份有限公司1
    09年5月7日營清字第1090011547號函及所附如附表貳編號3
    所示帳戶資料及交易明細（見偵字第21570號卷一第221至22
    5頁）、台新國際商業銀行109年7月23日台新作文字第10914
    430號函及所附如附表貳編號4所示帳戶交易明細（見偵字第
    20545號卷第213至215頁）、彰化商業銀行股份有限公司作
    業處109年7月16日彰作管字第10920005289號函及所附如附
    表貳編號5所示帳戶資料、存摺存款帳號資料及交易明細查
    詢（見偵字第20545號卷第207至211頁）、中華郵政股份有
    限公司109年7月14日儲字第1090173887號函及所附如附表貳
    編號6至9所示帳戶資料及客戶歷史交易清單（見偵字第2054
    5號卷第201至205頁）、自動櫃員機及路口監視器錄影畫面
    翻拍照片（見他字第1903號卷第13至19頁、偵字第13633號
    卷第63至69頁、偵字第21570號卷一第185至191頁、偵字第2
    0545號卷第63至67頁）、原審法院109年度聲搜字第622號搜
    索票影本、三重分局搜索扣押筆錄、扣押物品目錄表、現場
    照片、行動電話翻拍照片（見偵字第13633號卷第39、53至5
    9、83至85、87頁、偵字第21570號卷一第161、175至181、2
    07至209、211頁）、職務報告（見109年度偵字第20545號卷
    第27至28頁）、勘察採證同意書、永和分局搜索扣押筆錄、
    扣押物品目錄表、現場照片、行動電話翻拍照片（見偵字20
    545號卷第61、43至47、51、53至57、69至76頁）等存卷可
    考，是被告上開任意性自白應與事實相符，可以採信。本案
    事證明確，被告犯行均堪認定，皆應依法論科。
參、法律適用
一、按「本法所稱特定犯罪，指下列各款之罪：一、最輕本刑為
    6月以上有期徒刑以上之刑之罪」，洗錢防制法第3條第1款
    定有明文。又刑法第339條之4第1項詐欺取財罪之法定刑為
    「1年以上7年以下有期徒刑，得併科1百萬元以下罰金」，
    自屬洗錢防制法第3條第1款所規定之特定犯罪。而洗錢防制
    法之立法目的，依洗錢防制法第1條規定，係在防範及制止
    因特定犯罪所得之不法財物或財產上利益，藉由洗錢行為（
    例如經由各種金融機構或其他交易管道），使其形式上轉換
    成為合法來源，以掩飾或切斷其財產或財產上利益來源與犯
    罪之關聯性，而藉以逃避追訴、處罰。依洗錢防制法第2條
    「本法所稱洗錢，指下列行為：一、意圖掩飾或隱匿特定犯
    罪所得來源，或使他人逃避刑事追訴，而移轉或變更特定犯
    罪所得。二、掩飾或隱匿特定犯罪所得之本質、來源、去向
    、所在、所有權、處分權或其他權益者。三、收受、持有或
    使用他人之特定犯罪所得」之規定，倘行為人意圖掩飾或隱
    匿特定犯罪所得來源，而將特定犯罪所得直接消費處分，甚
    或交予其他共同正犯，而由共同正犯以虛假交易外觀掩飾不
    法金流移動，即難認單純犯罪後處分贓物之行為，仍應構成
    洗錢防制法第2條第1款或第2款之洗錢行為，例如詐欺集團
    向被害人施用詐術後，為隱匿其詐欺所得財物之去向，而令
    被害人將其款項轉入該集團所持有、使用之人頭帳戶，並由
    該集團所屬之車手前往提領詐欺款項得逞，檢察官如能證明
    該帳戶內之資金係本案詐欺之特定犯罪所得，即已該當洗錢
    防制法第14條第1項一般洗錢罪（最高法院108年度台上字第
    1744號、第2500號判決意旨參照）。再者，洗錢防制法處罰
    之洗錢行為，係依行為人有無掩飾或隱匿特定犯罪所得來源
    之意圖，分別臚列，此觀該法第2條、第14條規定即明，是
    各該洗錢罪之成立，固須對其個別犯罪構成要件行為，有直
    接或間接故意，但非均以具有掩飾或隱匿特定犯罪之意圖為
    必要。另在財產犯罪行為人利用人頭帳戶收取犯罪所得之情
    形，於被害人將款項匯入人頭帳戶之際，非但財產犯罪於焉
    完成，並因該款項進入形式上與犯罪行為人毫無關聯之人頭
    帳戶，以致於自資金移動軌跡觀之，難以查知係該犯罪之不
    法所得，即已形成金流斷點，發揮去化其與前置犯罪間聯結
    之作用，而此不啻為洗錢防制法，為實現其防阻不法利得誘
    發、滋養犯罪之規範目的，所處罰之洗錢行為。從而利用人
    頭帳戶獲取犯罪所得，於款項匯入人頭帳戶之際，非但完成
    侵害被害人個人財產法益之詐欺取財行為，同時並完成侵害
    上開國家社會法益之洗錢行為（最高法院109年度台上字第1
    676號判決意旨參照）。本案詐欺集團成員去電如附表貳所
    示之人並施以詐術，致如附表貳所示之人陷於錯誤而分別依
    本案詐欺集團指示，將款項轉帳、匯款或存款至本案詐欺集
    團事先取得並掌控之金融機構帳戶內，再由車手即被告將之
    領出，並交付集團成員辛○○、丑○○，自非僅係取得犯罪所得
    ，而係兼有洗錢防制法第2條第2款之洗錢行為。被告所參與
    之提領、轉交款項等事宜，作用在於將該詐得款項，透過本
    案詐欺集團得掌控之帳戶、由車手提領為現金交付辛○○、丑
    ○○，再輾轉交付本案詐欺集團不詳之人收取後，客觀上得以
    切斷詐騙所得金流之去向，阻撓國家對詐欺犯罪所得之追查
    ，當屬洗錢防制法第2條第2款之洗錢行為。
二、核被告所為，均係犯刑法第339條之4第1項第2款三人以上共
    同詐欺取財罪及洗錢防制法第14條第1項一般洗錢罪。起訴
    書犯罪事實欄雖未就被告涉犯洗錢防制法部分加以起訴，然
    因此部分犯行與檢察官起訴之三人以上加重詐欺取財犯行有
    想像競合犯之裁判上一罪關係（詳後述），為起訴效力所及
    ，且經原審告知此部分犯罪事實，無礙於檢察官、被告之攻
    擊、防禦權，本之審判不可分，自應併予審究。
三、按共同實行犯罪行為之人，在合同意思範圍以內，各自分擔
    犯罪行為之一部，相互利用他人之行為，以達其犯罪之目的
    者，即應對於全部所發生之結果，共同負責，不問犯罪動機
    起於何人，亦不必每一階段犯行，均經參與。再關於犯意聯
    絡，不限於事前有所協議，其於行為當時，基於相互之認識
    ，以共同犯罪之意思參與者，亦無礙於共同正犯之成立。且
    數共同正犯之間，原不以直接發生犯意聯絡者為限，即有間
    接之聯絡者，亦包括在內。詐欺集團成員，以分工合作之方
    式，各自分擔犯罪行為之一部，相互利用他人之行為，以達
    詐欺取財之目的，即應負共同正犯責任，不必每一階段犯行
    均經參與，且犯意之聯絡，亦不以直接發生者為限，其有間
    接之聯絡者，亦屬之（最高法院97年度台上字第2946號判決
    意旨參照）。是以，行為人參與構成要件行為之實施，並不
    以參與構成犯罪事實之全部或始終參與為必要，即使僅參與
    構成犯罪事實之一部分，或僅參與某一階段之行為，亦足以
    成立共同正犯。而詐欺集團成員，以分工合作方式，各自分
    擔犯罪行為之一部，相互利用他人之行為，以達詐欺取財之
    目的，即應負共同正犯責任，不必每一階段犯行均經參與。
    況現今詐欺集團詐騙之犯罪型態，自設立電信機房、收購、
    取得人頭帳戶、撥打電話實施詐騙、指定被害人轉帳、匯款
    帳戶、由車手自人頭帳戶提領款項、取贓分贓等階段，乃係
    需由多人縝密分工方能完成之集團性犯罪，倘其中某一環節
    脫落，將無法順利達成詐欺結果，各該集團成員雖因各自分
    工不同而未自始至終參與其中，惟各該集團成員所參與之部
    分行為，仍係利用集團其他成員之行為，以遂行犯罪目的。
    查被告雖未自始至終參與各階段犯行，而僅負責持提款卡提
    領如附表貳所示之人所轉帳、匯款或存款款項，再將款項交
    付收水之辛○○、丑○○等工作，惟被告既知其係擔任車手提領
    款項，對於其所為本案犯行，顯然事先已有認識，縱所分擔
    工作並非詐欺取財行為之全程，其與其他成員間，亦未必均
    有直接之犯意聯絡，仍足認被告與其他詐欺集團成員間係在
    合同意思範圍內，各自分擔犯罪行為之一部，相互利用他人
    行為，以共同達成不法所有之犯罪目的，揆諸前開說明，被
    告自應就其所參與上開犯行，對於全部所發生結果共同負責
    。據此，被告、辛○○、蔣尚圃及去電詐騙如附表貳編號1至3
    所示之人之本案詐欺集團成員間，就如附表貳編號1至3所示
    犯行分別有犯意聯絡，分工合作，互相利用他人行為以達犯
    罪目的，確有行為分擔，均為共同正犯；被告、丑○○、蔣尚
    圃、辣比小心及去電詐騙如附表貳編號4至9所示之人之本案
    詐欺集團成員間，就如附表貳編號4至9所示犯行，分別有犯
    意聯絡，分工合作，互相利用他人行為以達犯罪目的，確有
    行為分擔，亦均為共同正犯。
四、按如數行為於同時同地或密切接近之時地實施，侵害同一之
    法益，各行為之獨立性極為薄弱，依一般社會健全觀念，在
    時間差距上，難以強行分開，在刑法評價上，以視為數個舉
    動之接續施行，合為包括之一行為予以評價，較為合理，則
    屬接續犯，而為包括之一罪（最高法院86年台上字第3295號
    判例意旨參照）。查本案詐欺集團去電如附表貳編號1至3、
    5、8、9所示之人雖均非僅1次，且被告提領如附表貳所示之
    人遭詐騙款項亦係分次提領（詳如附表貳「提款時間及地點
    」欄所示），然既分別侵害同一被害人之財產法益，且係在
    密切接近之時、地間為之，其各次舉動之獨立性極為薄弱，
    依一般社會健全觀念，難以強行分開，在刑法評價上，以視
    為數個舉動之接續施行，合為包括之一行為予以評價，較為
    合理，各應屬接續犯（被告在如附表貳編號1至5「提款時間
    及地點」欄所示提領金額多於如附表貳編號1至5所示之人遭
    詐騙款項部分，僅評價其所提領如附表貳編號1至5所示之人
    遭詐騙款項金額部分），各僅論以一罪。
五、按刑法上一行為而觸犯數罪名之想像競合犯，其存在之目的
    ，在於避免對於同一不法要素予以過度評價，則自然意義之
    數行為，得否評價為法律概念之一行為，應就客觀構成要件
    行為之重合情形、主觀意思活動之內容、所侵害之法益與行
    為間之關聯性等要素，視個案情節依社會通念加以判斷。如
    具有行為局部之同一性，或其行為著手實行階段可認為同一
    者，得認與一行為觸犯數罪名之要件相侔，而依想像競合犯
    論擬（最高法院105年度台非字第66號判決意旨參照）。查
    被告對如附表貳所示之人所為三人以上共同詐欺取財及洗錢
    犯行，行為雖非屬完全一致，然就該犯行過程以觀，此等行
    為時空相近，部分行為重疊合致，有實行行為局部同一之情
    形，且均為達向各該告訴人、被害人詐得款項之單一犯罪目
    的、預定計畫下所為各階段行為，在法律上應各評價為一行
    為，而同時觸犯三人以上共同詐欺取財罪及一般洗錢罪，均
    為想像競合犯，皆應依刑法第55條規定，從一重依刑法第33
    9條之4第1項第2款三人以上共同詐欺取財罪處斷。
六、另詐欺取財罪既係為保護個人之財產法益而設，則關於行為
    人詐欺犯罪之罪數計算，原則上自應依遭受詐欺之被害人人
    數定之。是被告所犯如附表貳所示9次三人以上共同詐欺取
    財罪，雖犯罪時間相近，但係分別對不同被害人實施詐術而
    詐得財物，所侵害者係不同人之財產法益，時空上並非無從
    區隔，在刑法評價上各具獨立性，犯意各別，行為互殊，應
    分論併罰。
七、按想像競合犯之處斷刑，本質上係「刑之合併」，其所謂從
    一重處斷，乃將想像競合犯組成之評價上數罪，合併為科刑
    一罪，其所對應之刑罰，亦合併其評價上數罪之數法定刑，
    而為一個處斷刑。易言之，想像競合犯侵害數法益者皆成立
    犯罪，論罪時必須輕、重罪併舉論述，同時宣告所犯各罪名
    ，包括各罪有無加重、減免其刑之情形，亦應說明論列，量
    刑時併衡酌輕罪部分量刑事由，評價始為充足，然後依刑法
    第55條規定「從一重處斷」，非謂對於其餘各罪可置而不論
    。因此，法院決定處斷刑時，雖以其中最重罪名之法定刑，
    做為裁量之準據，惟於裁量其輕重時，仍應將輕罪合併評價
    在內。查洗錢防制法第16條第2項規定：「犯前2條之罪，在
    偵查或審判中自白者，減輕其刑」，被告就洗錢犯行，於警
    詢、偵查及原審均自白犯罪，業如前述，就被告所犯洗錢防
    制法部分，原應減輕其刑，然依前揭罪數說明，被告就上開
    犯行各係從一重論處三人以上共同詐欺取財罪，是就被告此
    部分想像競合犯之輕罪得減刑部分，於依刑法第57條量刑時
    ，應併予審酌。　
八、被告不成立刑法第339條之4第1項第1款「冒用政府機關或公
    務員名義」而犯詐欺取財罪之加重條件
(一)按刑法上犯罪之故意，祇須對於犯罪事實有所認識，有意使
    其發生或其發生不違背其本意，仍予以實施為已足，不以行
    為人主觀之認識與客觀事實兩相一致為必要，故行為人主觀
    上欲犯某罪，事實上卻犯他罪時，依刑罰責任論之主觀主義
    思潮，首重行為人之主觀認識，應以行為人主觀犯意為其適
    用原則，必事實上所犯之他罪有利於行為人時，始例外依該
    他罪處斷。從而行為人主觀上欲犯某罪，但事實上所為係構
    成要件略有不同之他罪，揆之「所犯重於犯人所知，從其所
    知」之法理，自應適用行為人主觀上所認識之該罪論處（最
    高法院92年度台上字第1263號判決意旨參照）。亦即犯罪須
    主觀上對於犯罪事實有所認識，而仍實行客觀事實，主觀意
    思與客觀事實一致，始足構成。如行為人對於實行犯罪事實
    之主觀意思，與客觀事實不相一致，而有所犯重於所知情形
    者，因主觀上欠缺重罪認識之故，僅能以輕罪論斷。
(二)本案詐欺集團對告訴人乙○○○所為詐欺手法固亦有冒用公務
    員名義為之，然詐欺集團之行騙手段，層出不窮且花樣百出
    ，方式甚多，並非同一詐欺集團即當然使用相同手法對被害
    人施用詐術，故若非詐欺集團之高層或實際施用詐術之人，
    未必知曉詐欺集團成員實際對被害人施用詐術之手法，被告
    僅依指示提領、繳回犯罪所得，對於詐欺集團成員係以何種
    方式詐欺被害人，實無從置喙亦毋須關心。觀諸本案卷證尚
    無積極證據足認被告知悉本案詐欺集團成員實際上以如何方
    式下手詐騙告訴人乙○○○，則依「所犯重於犯人所知或相等
    者，從其所知」之法理，應僅能論以刑法第339條之4第1項
    第2款之罪，難認被告此部分成立刑法第339條之4第1項第1
    款冒用公務員名義之加重條件，於此一併說明。
九、被告就事實欄一(二)所示犯行有刑法第62條前段規定適用
    按「對於未發覺之罪自首而受裁判者，得減輕其刑。但有特
    別規定者，依其規定」，刑法第62條定有明文。查被告於有
    偵查犯罪職權之機關或公務員發覺其有為如事實欄一(二)所
    示詐欺如附表貳編號4至9所示之人之詐欺取財及洗錢等犯行
    前，於109年（原判決誤載為108年）5月12日12時許，主動
    前往永和分局秀朗派出所，向警方供明上開犯行，並接受裁
    判，有永和分局秀朗派出所警員109年5月13日職務報告及被
    告109年5月12日警詢筆錄（見偵字第20545號卷第27至33頁
    ）等在卷可參，核與自首要件相符，就其所犯此部分犯行，
    爰均依刑法第62條前段規定減輕其刑。
十、被告無刑法第59條規定適用
(一)按犯罪之情狀顯可憫恕，認科以最低度刑仍嫌過重者，得酌
    量減輕其刑，為刑法第59條所明定。又刑法第59條規定犯罪
    情狀可憫恕者，得酌量減輕其刑，固為法院依法得自由裁量
    之事項，然非漫無限制，必須犯罪另有特殊之原因與環境，
    在客觀上足以引起一般同情，認為即予宣告法定低度刑期尤
    嫌過重者，始有其適用。是為此項裁量減刑時，必須就被告
    全部犯罪情狀予以審酌在客觀上是否有足以引起社會上一般
    人之同情，而可憫恕之情形，始稱適法（最高法院88年度台
    上字第6683號判決意旨參照）。蓋此旨在避免嚴刑峻罰，法
    內存仁，俾審判法官得確實斟酌個案具體情形，妥適裁量，
    務期裁判結果，臻致合情、合理、合法之理想。又刑法第59
    條規定之酌量減輕其刑，必須犯罪另有特殊之原因與環境，
    在客觀上足以引起一般同情，認為即使予以宣告法定最低度
    刑，猶嫌過重者，始有其適用。此所謂法定最低度刑，固包
    括法定最低本刑；惟遇有其他法定減輕之事由者，則應係指
    適用其他法定減輕事由減輕其刑後之最低度刑而言。倘被告
    別有法定減輕事由者，應先適用法定減輕事由減輕其刑後，
    猶認其犯罪之情狀顯可憫恕，即使科以該減輕後之最低度刑
    仍嫌過重者，始得適用刑法第59條規定酌量減輕其刑（最高
    法院100年度台上字第744號判決意旨參照）。
(二)查被告所犯三人以上共同詐欺取財罪，其法定刑為1年以上7
    年以下有期徒刑，考諸近年來詐欺集團橫行，詐欺案件層出
    不窮，衝擊社會治安，而被告前曾於108年間涉犯加重詐欺
    等犯行為警查獲並經檢察官偵查起訴，有臺灣宜蘭地方檢察
    署（下稱宜蘭地檢署）檢察官108年度偵字第4986、5241、5
    687、5701號起訴書、臺灣臺南地方檢察署檢察官109年度偵
    緝字第500號起訴書及本院被告前案紀錄表在卷可按（見訴
    字卷第140至151頁、本院卷第85至93頁），堪認本案並非被
    告所犯第一次加重詐欺取財罪，其當知擔任車手提領被害人
    款項行為將侵害他人財產權，卻仍執意為之，經衡酌被告所
    為本案各該加重詐欺取財犯行之犯罪手段、情節、各該告訴
    人、被害人受損害程度，就附表貳編號1至3部分難認有量處
    法定最低度刑猶嫌過重之情，就附表貳編號4至9部分於適用
    刑法第62條前段規定減刑後，亦無情輕法重之憾，殊難認有
    何特殊原因或堅強事由，在客觀上足以引起一般人同情而有
    情堪憫恕或特別可原諒之處，不符刑法第59條規定，自無該
    條規定適用。被告於刑事上訴理由狀請求依刑法第59條規定
    酌予從輕量刑云云（見本院卷第73頁），自屬無據。
肆、不另為不受理諭知部分
一、公訴意旨另以：被告自109年3月間起，經由男友辛○○之介紹
    加入該詐欺集團擔任車手，參與以實施詐術為手段，具有持
    續性、牟利性之有結構性詐欺集團犯罪組織，因認被告涉犯
    組織犯罪防制條例第3條第1項後段參與犯罪組織罪嫌云云。
二、按「同一案件繫屬於有管轄權之數法院者，由繫屬在先之法
    院審判之。但經共同之直接上級法院裁定，亦得由繫屬在後
    之法院審判」、「案件有下列情形之一者，應諭知不受理之
    判決：……七、依第8條之規定不得為審判者」，刑事訴訟法
    第8條、第303條第7款分別定有明文。次按訴訟法上所謂一
    事不再理之原則，關於實質上一罪或裁判上一罪，均有其適
    用（最高法院60年台非字第77號判例意旨參照）。再所謂「
    同一案件」係指所訴兩案之被告相同，被訴之犯罪事實亦屬
    同一者而言；接續犯、吸收犯、結合犯、加重結果犯及刑法
    修正前之常業犯等實質上一罪，暨想像競合犯、刑法修正前
    之牽連犯、連續犯之裁判上一罪者，均屬同一事實。是以刑
    事法上關於實質上一罪或裁判上一罪，其一部事實已經先繫
    屬於有管轄權之其他法院，對於該罪之其他部分事實，繫屬
    在後之法院即應諭知不受理之判決。
三、再按刑罰責任之評價與法益之維護息息相關，對同一法益侵
    害為雙重評價，是過度評價；對法益之侵害未予評價，則為
    評價不足，均為法之所禁。又加重詐欺罪，係侵害個人財產
    法益之犯罪，其罪數之計算，核與參與犯罪組織罪之侵害社
    會法益有所不同，審酌現今詐欺集團之成員皆係為欺罔他人
    ，騙取財物，方參與以詐術為目的之犯罪組織。倘若行為人
    於參與詐欺犯罪組織之行為繼續中，先後多次為加重詐欺之
    行為，因參與犯罪組織罪為繼續犯，犯罪一直繼續進行，直
    至犯罪組織解散，或其脫離犯罪組織時，其犯行始行終結。
    故該參與犯罪組織與其後之多次加重詐欺之行為皆有所重合
    ，然因行為人僅為一參與犯罪組織行為，侵害一社會法益，
    屬單純一罪，應僅就「該案中」與參與犯罪組織罪時間較為
    密切之首次加重詐欺犯行論以參與犯罪組織罪及加重詐欺罪
    之想像競合犯，而其他之加重詐欺犯行，祗需單獨論罪科刑
    即可，無需再另論以參與犯罪組織罪，以避免重複評價。是
    如行為人於參與同一詐欺集團之多次加重詐欺行為，因部分
    犯行發覺在後或偵查階段之先後不同，肇致起訴後分由不同
    之法官審理，為裨益法院審理範圍明確、便於事實認定，即
    應以數案中「最先繫屬於法院之案件」為準，以「該案件」
    中之「首次」加重詐欺犯行與參與犯罪組織罪論以想像競合
    。縱該首次犯行非屬事實上之首次，亦因參與犯罪組織之繼
    續行為，已為該案中之首次犯行所包攝，該參與犯罪組織行
    為之評價已獲滿足，自不再重複於他次詐欺犯行中再次論罪
    ，俾免於過度評價及悖於一事不再理原則。至於『另案』起訴
    之他次加重詐欺犯行，縱屬事實上之首次犯行，仍需單獨論
    以加重詐欺罪，以彰顯刑法對不同被害人財產保護之完整性
    ，避免評價不足」（最高法院109年度台上字第3945號判決
    意旨參照）。
四、經查：
(一)證人即共犯辛○○前於警詢供稱：我以俗稱飛機之通訊軟體與
    上游幹部、收水車手聯絡，是通訊軟體上的蘇董及LOLO，其
    中1個我知道他叫蔣尚圃，我跟他是朋友，聽對方打來的聲
    音就知道是他，飛機之通訊軟體上的蘇董及LOLO的其中1個
    ，2個暱稱都聽得到他的聲音等語（見偵字第13633號卷第26
    頁）。於羈押訊問時供稱：之前介紹我進去的蔣尚圃，他有
    用蘇董、跟LOLO聯絡過我，我只知道蔣尚圃，其他人我不知
    道，我只對到蔣尚圃而已，蔣尚圃曾經以蘇董、LOLO的ID跟
    我聯絡過，本案都是蔣尚圃主動聯絡我等語（見聲羈字卷第
    26至27頁）。於本院並以證人身分結證稱：壬○○在108年、1
    09年3月間是我女朋友，109年3月間曾經騎機車載壬○○到金
    融機構提款機提領款項，提款卡是蔣尚圃叫人家拿給我的，
    我再交給壬○○，她領款後交給我，我會跟蔣尚圃說錢已經領
    完了，有時他要我去他指定的地點交付，有時候他找人來跟
    我拿。我在108年9月間在宜蘭被查獲擔任詐騙集團車手，是
    共犯，那個案子裡面的組成員，跟我在109年3月騎車載壬○○
    去領錢的成員有沒有一樣我不知道，但上面的人是一樣，我
    都是聯絡蔣尚圃，我說的意思是我從頭到尾都是聯絡蔣尚圃
    ；犯罪模式也就是他們有多少成員或做什麼事我不知道，但
    我的部分都一樣，就是領錢、收錢，方式也都一樣；壬○○也
    是宜蘭案子的被告，是因我跟她一起出現在那邊，所以他們
    認為我們是共犯，我從頭到尾只有參加1個集團，全部詐欺
    案件都是他們的，宜蘭、基隆、士林、臺北、桃園、新北，
    有超過10幾件，判決確定的也差不多10來條，臺北的還在審
    ；我記得是新北跟宜蘭的這2個案件跟壬○○有關，其他應該
    是沒有，新北就是本案的判決，都是屬於蔣尚圃的詐欺集團
    ；提款卡是他們請帳戶所有人寄到便利商店，他們去便利商
    店拿的，我之前也有拿過，但我不知道為何帳戶所有人要把
    提款卡寄到便利商店，帳戶內的錢是被害人的錢，被騙匯到
    帳戶的；我和壬○○在這2個案件裡面，壬○○除跟我有聯絡外
    ，她跟蔣尚圃聯絡是不可能，都要透過我，蔣尚圃是我朋友
    ，所以我見過，蔣尚圃會不會跳過我直接聯絡壬○○我不知道
    ，但是我在的話，基本上都是聯絡我等語（見本院卷第334
    至340頁）。參諸被告於偵查供稱：我於108年間就有自己接
    單做車手，108年9月3日至10月21日被羈押於法務部○○○○○○○○○○○○○○○○），這次被查獲是受辛○○指示去領錢的，我與辛○○是情侶關係，辛○○於109年1月5日從看守所出來，這次是他
    在109年3月5日跟我說這是他做的最後1筆，所以我才聽從他
    的指示領錢，我知道我是擔任詐欺集團車手，我知道這次詐
    欺集團的上游是蔣尚圃等語（見他字第1903號卷第161至162
    頁）。是依證人辛○○證述及被告供述，可知被告在本案所加
    入之詐欺集團為蔣尚圃所屬之詐欺犯罪集團甚明。
(二)被告前曾因自108年9月2日前不詳時間起參與詐欺集團犯罪
    組織，先後對多名被害人實施詐欺取財犯行，因而涉犯組織
    犯罪防制條例第3條第1項參與犯罪組織罪、刑法第339條之4
    第1項第2款三人以上共同詐欺取財罪、洗錢防制法第14條第
    1項一般洗錢罪等罪嫌而經宜蘭地檢署檢察官起訴，經臺灣
    宜蘭地方法院以108年度訴字第336號判決認被告犯參與犯罪
    組織等罪而判處罪刑在案（現由本院以110年度上訴字第235
    6號案件審理中，尚未結案），且被告曾因此案件為警查獲
    而自108年9月3日起至同年10月21日止羈押在宜蘭看守所等
    情，有宜蘭地檢署檢察官108年度偵字第4986、5241、5687
    、5701號起訴書及本院被告前案紀錄表等附卷可稽。
(三)按「組織犯罪防制條例乃以防制組織型態之犯罪活動為手段
    ，達成維護社會秩序及保障個人法益之目的。該條例第3條
    第1項及第2項所稱之參與犯罪組織，指加入犯罪組織成為組
    織之成員，而不問參加組織活動與否，犯罪即屬成立，至其
    行為是否仍在繼續中，則以其有無持續參加組織活動或保持
    聯絡為斷，此項犯罪行為依法應由代表國家追訴犯罪之檢察
    官負舉證責任。若組織成員在參與行為未發覺前自首，或長
    期未與組織保持聯絡亦未參加活動等事實，足以證明其確已
    脫離犯罪組織者，即不能認其尚在繼續參與」（司法院釋字
    第556號解釋參照）。被告固曾因前開參與犯罪組織等案件
    自108年9月3日起至同年10月21日止羈押在宜蘭看守所，且
    因遭羈押而無法與其所參與之前開詐欺集團所屬成員包括辛○○等人聯繫，然此無法聯繫之事實，與被告主觀上是否有脫
    離犯罪組織之意思、客觀上是否有脫離犯罪組織之行為，不
    可等同視之。再者，卷內既無證據證明蔣尚圃所屬詐欺集團
    犯罪組織業已解散，且被告就其先前參與犯罪組織犯行並無
    自首之積極行為，亦無「長期」未與組織保持聯絡或未參加
    活動之消極行為，縱因羈押之故而在短期內無法與詐欺集團
    聯絡，仍不足以認定被告已脫離該詐欺集團犯罪組織。據此
    ，自難認被告業已脫離其前所加入之犯罪組織，而於109年3
    月5日有再次參與犯罪組織犯行。至被告前於偵查自陳：這
    次是他（指辛○○）在109年3月5日跟我說這是他做的最後1筆
    ，所以我才聽從他的指示領錢等語，固可認被告係於109年3
    月5日又因男友辛○○以最後一次之話術再次遊說而為如附表
    貳編號1至3所示犯行，然此充其量只為被告再次為此部分加
    重詐欺取財犯行之動機，不足以認定被告之前即已脫離其原
    先所加入之犯罪組織而有再次加入犯罪組織之意。末共犯辛○○是否有再次參與犯罪組織行為，與被告有無再次參與犯罪
    組織行為，要屬二事，不得因原審認定辛○○係另行起意再次
    加入犯罪集團，即認被告亦屬另行起意加入本案詐欺集團，
    附此敘明。
(四)勾稽以上，本案既無積極證據證明被告係脫離原先詐欺集團
    犯罪組織後，再次參與犯罪組織，足認上開宜蘭地檢署檢察
    官起訴之案件為被告所犯數案中最先繫屬於法院之案件，應
    以該案件中之首次加重詐欺取財犯行與參與犯罪組織罪論以
    想像競合，檢察官於109年7月29日就被告本案參與犯罪組織
    犯行提起公訴，且於109年8月11日繫屬原審法院，此觀新北
    地檢署109年8月10日新北檢德群109偵13633字第1090079079
    號函及所檢附新北地檢署檢察官109年度偵字第13633、2054
    5、21570、21592號、109年度少連偵字第336號起訴書自明
    （見訴字卷第7、13至27頁），顯繫屬在後而為重複起訴，
    揆諸前開規定及說明，本應就被告被訴本案參與犯罪組織部
    分諭知不受理判決，然因起訴書認此部分與前開有罪部分有
    想像競合犯之裁判上一罪關係，爰不另為不受理諭知。
伍、上訴駁回【附表壹編號1、2、4至9（即原判決附表一編號1
    、2、12至17）部分】之理由
一、原審審理後，認被告犯罪事證明確，適用洗錢防制法第14條
    第1項，刑法第11條前段、第28條、第339條之4第1項第2款
    、第55條、第62條前段、第51條第5款、第38條第2項前段，
    刑法施行法第1條之1等規定，並以行為人責任為基礎，審酌
    被告不思以正途獲取財物，為圖一己私利，竟在詐欺集團參
    與犯罪分工，牟取不法利益，使如附表貳編號1、2、4至9所
    示之人蒙受財產損失，危害社會治安非輕，兼衡其智識程度
    、家庭生活狀況（見訴字卷第367頁）、被告參與犯行程度
    ，另參酌如附表貳編號1、2、4至9所示之人所受損害，及被
    告犯後均坦承犯行，未與如附表貳編號1、2、4至9所示之人
    和解或賠償等一切情狀，分別量處如附表壹編號1、2、4至9
    「原審主文」欄所示之刑，且就沒收部分說明：(1)按刑法
    關於沒收之規定，業於104年12月17日修正、同年月30日公
    布，其中刑法第38條之3復於105年5月27日再經修正、同年6
    月22日公布；均自105年7月1日施行（以下稱修正刑法或沒
    收新制）。次按沒收適用裁判時之法律，修正刑法第2條第2
    項亦規定至明。又沒收新制係參考外國立法例，為契合沒收
    之法律本質，認沒收為刑法所定刑罰及保安處分以外之法律
    效果，具有獨立性，而非刑罰（從刑），已明定沒收為獨立
    之法律效果，在修正刑法第五章之一以專章規範，故判決主
    文內諭知沒收，已毋庸於各罪項下分別宣告沒收，亦可另立
    一項合併為相關沒收宣告之諭知，使判決主文更簡明易懂，
    增進人民對司法之瞭解與信賴（最高法院108年度台上字第1
    611號判決意旨參照）；(2)扣案如附表肆編號1至3（即原判
    決附表三編號1至3）所示帳戶存摺、提款卡，係由詐欺集團
    成員交付被告，供其提領款項使用等情，業經被告供明在卷
    （見訴字卷第359頁），依刑法第38條第2項前段宣告沒收；
    (3)按犯罪所得屬於犯罪行為人者，沒收之，於全部或一部
    不能沒收或不宜執行沒收時，追徵其價額，刑法第38條之1
    第1項前段、第3項定有明文。被告於原審供稱：我都沒有拿
    到報酬等語（見訴字卷第364頁），是被告否認有因此部分
    犯行取得報酬，此外，並無證據證明被告就此部分犯行有犯
    罪所得，無從宣告沒收及追徵；(4)扣案如附表參編號8（即
    原判決附表二編號8）所示行動電話，雖為被告所有，但被
    告否認與此部分犯行有關（見訴字卷第357頁），另扣案如
    附表參編號9（即原判決附表二編號9）所示之物，亦無證據
    證明與被告此部分犯行有關，均不予宣告沒收。經核原審認
    事用法並無違誤，量刑亦無不當，所為沒收諭知於法有據，
    原判決此部分應予維持。
二、被告此部分上訴無理由
　　被告就本案犯行並無刑法第59條規定適用，業經本院論述如
    前，卷內亦無被告與如附表貳編號1、2、4至9所示之人和解
    、調解或賠償此等告訴人、被害人損失之證據，是被告以其
    犯後坦承犯行，深具悔意，願意賠償被害人損失，家中尚有
    3名未滿12歲兒童仰賴其照顧及提供經濟來源，且其並無獲
    取任何報酬，原審量刑過重，請依刑法第59條、第57條各款
    予以從輕量刑云云為由提起上訴，核無理由，應予駁回。
陸、撤銷改判【附表壹編號3（即原判決附表一編號3）及定應執
    行刑部分】之理由
一、原審審理後，認被告犯罪事證明確，適用組織犯罪防制條例
    第3條第1項後段，洗錢防制法第14條第1項，刑法第11條前
    段、第28條、第339條之4第1項第2款、第55條前段，刑法施
    行法第1條之1等規定予以論罪科刑，固非無見，惟查：被告
    被訴參與犯罪組織犯行，應不另為不受理諭知，業如前述，
    原審認被告就原判決附表一編號3部分亦犯組織犯罪防制條
    例第3條第1項後段參與犯罪組織罪，尚有未洽。被告以原審
    量刑過重，請求依刑法第59條規定減刑云云為由提起上訴，
    雖無理由，然原判決此部分既有前開可議之處，自屬無可維
    持，應由本院將此部分及定應執行刑部分均予以撤銷改判。
二、量刑及定應執行刑
(一)爰審酌被告正值青壯，具有勞動能力，知悉現今社會詐欺集
    團橫行，竟不思以正當途徑賺取財物，卻在詐欺集團擔任車
    手負責持提款卡提領款項工作，與詐欺集團成員共同遂行詐
    騙行為，以獲取不法報酬，欠缺守法觀念及對他人財產權之
    尊重，所為業已侵害被害人癸○○財產法益，且對社會治安造
    成相當影響，使詐欺集團幕後主使者得以躲避查緝，增加司
    法偵查之困難，並使不法所得之金流層轉，無從追蹤最後去
    向，所為實應非難，兼衡被告素行、犯罪動機、目的、手段
    ，在此部分犯罪中所擔任角色及參與犯罪程度，並未因此部
    分犯行而有所得，被告於警詢、偵查及原審均坦認此部分犯
    行，洗錢犯行部分符合洗錢防制法第16條第2項減刑要件，
    未與被害人癸○○達成和解、調解或取得諒解、於原審所自陳
    之家庭生活狀況（見訴字卷第367頁）等一切情狀，量處如
    主文第2項所示之刑。
(二)按刑法修正將連續犯、常業犯規定悉予刪除，考其立法目的
    ，係基於刑罰公平原則考量，杜絕僥倖犯罪心理，並避免鼓
    勵犯罪之誤解，乃改採一行為一罪一罰。是定其刑期時，除
    仍應就各別刑罰規範之目的、輕重罪間體系之平衡、整體犯
    罪非難評價、各行為彼此間之偶發性、與被告前科之關聯性
    、各行為所侵害法益之專屬性或同一性、數罪對法益侵害之
    加重效應、罪數所反映之被告人格特性與犯罪傾向、社會對
    特定犯罪例如一再殺人或販毒行為處罰之期待等，為綜合判
    斷外，尤須參酌上開實現刑罰公平性，以杜絕僥倖、減少犯
    罪之立法意旨，為妥適之裁量，倘違背此內部性界限，即屬
    權利濫用之違法（最高法院100年度台上字第5342號判決意
    旨參照）。審酌被告所為如附表貳編號1至3、4至9所示犯行
    之犯罪時間，分別為109年3月、5月間，行為態樣、犯罪動
    機均相同，侵害法益類型相同，但為不同人之財產法益，所
    為犯行之行為與時間關連性及連續性較為密接，對法益侵害
    之加重效應不大，刑事不法並未因之層升，如以實質累加方
    式定執行刑，則處罰之刑度將超過其行為之不法內涵，違反
    罪責原則，是就本案整體犯罪之非難評價、各行為彼此間之
    偶發性、各行為所侵害法益之專屬性或同一性予以綜合判斷
    ，及斟酌被告犯罪行為之不法與罪責程度、對其施以矯正之
    必要性為適當裁量後，就前開上訴駁回部分與撤銷改判部分
    定其應執行有期徒刑1年5月。
三、沒收
(一)按「犯罪所得，屬於犯罪行為人者，沒收之。但有特別規定
    者，依其規定」、「前2項之沒收，於全部或一部不能沒收
    或不宜執行沒收時，追徵其價額」，刑法第38條之1第1項、
    第3項分別定有明文。次按共同正犯犯罪所得之沒收、追徵
    ，應就各人所分得之數為之。所謂各人「所分得」之數，係
    指各人「對犯罪所得有事實上之處分權限」而言。因此，若
    共同正犯各成員內部間，對於犯罪所得分配明確時，應依各
    人實際所得宣告沒收；若共同正犯對於犯罪所得，其個人確
    無所得或無處分權限，且與其他成員亦無事實上之共同處分
    權限者，自不予諭知沒收（最高法院107年度台上字第2989
    號判決意旨參照）。又所稱因犯罪所得之財物，係以實際所
    得者為限，苟無所得或尚未取得者，即無從為沒收、追徵之
    諭知（最高法院99年度台上字第5840號判決意旨參照）。
(二)被告於原審自陳：我都沒有拿到報酬等語（見訴字卷第364
    頁），卷內亦無證據證明被告已就附表貳編號3所示犯行部
    分領取報酬，此部分無從宣告沒收。
(三)按「犯第14條之罪，其所移轉、變更、掩飾、隱匿、收受、
    取得、持有、使用之財物或財產上利益，沒收之；犯第15條
    之罪，其所收受、持有、使用之財物或財產上利益，亦同」
    ，洗錢防制法第18條第1項定有明文。此一規定採取義務沒
    收主義，然該洗錢行為之標的是否限於行為人所有者始得宣
    告沒收，法無明文，實務上向採法條並未規定「不問屬於犯
    罪行為人與否均沒收」時，仍以屬於被告所有者為限，始應
    予沒收；在洗錢防制法並未規定「不問屬於犯罪行為人與否
    」之情形下，宜從有利於被告之認定。查被告就附表貳編號
    3部分所提領而交付共犯辛○○之未扣案詐欺贓款，固為被告
    擔任詐欺集團車手而共同犯如附表貳編號3所示之罪所得財
    物，然未扣案，且依被告供陳情節，其業已於提領款項後將
    款項繳回共犯辛○○，並非被告所有，亦非在其實際掌控中，
    衡諸目前司法實務所查獲之案件，詐欺集團車手通常負責提
    領贓款，並暫時保管至贓款交付予上手詐欺集團成員，對於
    所提領贓款並無何處分權限，則被告就此部分犯罪所收受、
    持有之財物本不具所有權及事實上處分權，無從依洗錢防制
    法第18條第1項對被告就所提領全部金額諭知沒收。
(四)扣案如附表參編號8（即原判決附表二編號8）所示行動電話
    ，雖為被告所有，但被告否認與此部分犯行有關（見訴字卷
    第357頁）；扣案如附表參編號9（即原判決附表二編號9）
    所示之物，亦無證據證明與被告此部分犯行有關，爰均不予
    宣告沒收（至扣案如附表參編號1至7、附表肆編號4、5部分
    所示之物，業經原審在辛○○、丑○○所犯罪刑部分諭知沒收確
    定，與被告所為如附表貳編號3所示犯行無涉）。
柒、被告經合法傳喚，無正當理由不到庭，爰不待其陳述，逕行
    判決。
捌、至臺灣士林地方檢察署（下稱士林地檢署）檢察官以109年
    度偵字第10240、10832、10937號移送併辦部分，因檢察官
    係就被告涉嫌詐騙如起訴書附表一編號6至9所示之人（即告
    訴人蔡馨慧、廖泰山、林於道、林樹茂）之犯罪事實移送併
    辦，然原審並未認定被告有詐騙此等告訴人之犯行【辛○○所
    犯詐騙告訴人蔡馨慧、廖泰山、林於道、林樹茂之加重詐欺
    取財犯行，則經原審判處罪刑確定（如原判決附表一編號6
    至9所示）】，此與本案前開有罪部分顯非屬相同事實，且
    與前開有罪部分無實質上一罪或裁判上一罪關係，非起訴效
    力所及，本院無從併予審理，自應退回由檢察官另為適法處
    理。
據上論斷，應依刑事訴訟法第371條、第368條、第369條第1項前
段、第364條、第299條第1項前段，洗錢防制法第14條第1項，刑
法第11條、第28條、第339條之4第1項第2款、第55條、第51條第
5款，刑法施行法第1條之1第1項，判決如主文。
本案經檢察官黃孟珊提起公訴，士林地檢署檢察官林伯文移送併
辦，檢察官蕭方舟到庭執行職務。
中　　華　　民　　國　　110 　年　　9 　　月　　15　　日
                  刑事第十八庭  審判長法  官  何俏美
                                      法  官  葉乃瑋
                                      法  官  黃紹紘
以上正本證明與原本無異。
如不服本判決，應於收受送達後20日內向本院提出上訴書狀，其
未敘述上訴之理由者並得於提起上訴後20日內向本院補提理由書
（均須按他造當事人之人數附繕本）「切勿逕送上級法院」。
                                      書記官  顏淑華
中　　華　　民　　國　　110 　年　　9 　　月　　22　　日

附表壹
編號 犯罪事實 原審主文 本院判決結果 備註 1 如事實欄一(一)所示關於附表貳編號1之人部分 壬○○犯三人以上共同詐欺取財罪，處有期徒刑壹年壹月。 上訴駁回。 即原判決附表一編號1 2 如事實欄一(一)所示關於附表貳編號2之人部分 壬○○犯三人以上共同詐欺取財罪，處有期徒刑壹年壹月。 上訴駁回。 即原判決附表一編號2 3 如事實欄一(一)所示關於附表貳編號3之人部分 壬○○犯三人以上共同詐欺取財罪，處有期徒刑壹年壹月。 撤銷改判為「壬○○犯三人以上共同詐欺取財罪，處有期徒刑壹年」。 即原判決附表一編號3 4 如事實欄一(二)所示關於附表貳編號4之人部分 壬○○犯三人以上共同詐欺取財罪，處有期徒刑柒月。 上訴駁回。 即原判決附表一編號12 5 如事實欄一(二)所示關於附表貳編號5之人部分 壬○○犯三人以上共同詐欺取財罪，處有期徒刑柒月。 上訴駁回。 即原判決附表一編號13 6 如事實欄一(二)所示關於附表貳編號6之人部分 壬○○犯三人以上共同詐欺取財罪，處有期徒刑柒月。 上訴駁回。 即原判決附表一編號14 7 如事實欄一(二)所示關於附表貳編號7之人部分 壬○○犯三人以上共同詐欺取財罪，處有期徒刑柒月。 上訴駁回。 即原判決附表一編號15 8 如事實欄一(二)所示關於附表貳編號8之人部分 壬○○犯三人以上共同詐欺取財罪，處有期徒刑柒月。 上訴駁回。 即原判決附表一編號16 9 如事實欄一(二)所示關於附表貳編號9之人部分 壬○○犯三人以上共同詐欺取財罪，處有期徒刑柒月。 上訴駁回。 即原判決附表一編號17 

附表貳
編號 被害人 詐騙手法 轉帳、匯款或存款時間及金額（新臺幣） 提款時間及地點 提款金額（新臺幣） 備註 1 子○○ 詐欺集團成員自109年3月5日19時30分起，陸續佯為首相牌牙刷牙膏網站人員、高雄銀行人員去電子○○，誆稱因系統錯誤致多訂12筆訂單，須依指示操作ATM解除重複訂單云云，致子○○誤信為真，陷於錯誤，依指示操作ATM轉帳、匯款及存款。 於109年3月5日20時6分、20時36分、20時43分、21時10分許，分別在高雄市○○區000○○路00號統一超商之中國信託商業銀行ATM轉帳、(2)○○路00號燕巢鳳山厝郵局ATM存款及跨行轉帳各1次、(3)○○路000號中國信託商業銀行ATM跨行轉帳，4次金額均為2萬9,985元至朱惠珍竹東郵局帳戶（帳號詳卷）內（共11萬9,940元，起訴書附表一編號1誤載為共12萬元）。 自109年3月5日20時17分起至21時19分止，地點分別為新北市○○區000○○路0段00號玉山商業銀行重新分行、(2)○○○路00號三重正義郵局、(3)○○○路00號彰化商業銀行南三重分行，共提領6次。 金額分別為2萬元、1萬元、2萬元、6萬元、2萬元、1萬元（均不含手續費，共14萬元）。 即原判決附表四編號1部分 2 丁○○ 詐欺集團成員自109年3月5日19時8分起，陸續佯為購物平台廠商、中國信託商業銀行行員去電丁○○，誆稱因訂單誤設續約並分期付款，須依指示操作ATM解除分期付款云云，致丁○○誤信為真，陷於錯誤，依指示操作ATM轉帳。 於109年3月5日20時10分許，在臺北市○○區○○街000號統一超商之中國信託商業銀行ATM，轉帳1萬9,988元至上開朱惠珍竹東郵局帳戶內。   即原判決附表四編號2部分 3 癸○○ 詐欺集團成員自109年3月5日17時38分起，陸續佯為衛立兒生活館人員、玉山商業銀行客服人員去電癸○○，誆稱因電腦遭駭客入侵致多訂25組商品，須依指示操作網路銀行取消訂單云云，癸○○因而誤信為真，陷於錯誤，依指示操作網路銀行轉帳。 於109年3月5日19時44分許，在彰化縣○○鄉居處（正確地址詳卷），網路轉帳9萬9,987元（起訴書附表一編號3誤載為9萬9,997元）至潘威廷華南商業銀行帳戶（帳號詳卷）內。 自109年3月5日19時56分起至19時58分止，地點均為新北市○○區○○○路0號臺中商業銀行三重分行，共提領5次。 每次金額均為2萬元，共5次（均不含手續費，共10萬元）。 即原判決附表四編號3部分 4 甲○○ 詐欺集團成員自109年5月10日15時30分起，佯為PAMU網站客服人員去電甲○○，誆稱因下單錯誤導致下標購買10組商品，須依指示操作ATM完成補款程序云云，致甲○○誤信為真，陷於錯誤而依指示操作ATM轉帳、存款。 於109年5月10日16時34分、16時47分、17時8分、17時14分許，在(1)統一超商天鵝湖門市之中國信託商業銀行ATM轉帳及跨行存款各1次、(2)全家超商恆春麗園門市之台新國際商業銀行ATM存款2次，金額各為2萬9,985元、2萬9,985元、3萬元及7,000元（共9萬6,970元，起訴書附表二編號5誤載為9萬7,000元）至鄭彣安【起訴書附表二編號5原載為不詳（見訴字卷第27頁)，業經檢察官更正（見訴字卷第279頁）】台新國際商業銀行帳戶（帳號詳卷）內。 自109年5月10日17時3分起至17時23分止【起訴書附表二編號5原載為109年4月10日16時、17時（見訴字卷第27頁)，業經檢察官更正（見訴字卷第279頁）】，地點分別為新北市○○區000○○路00號台新國際商業銀行淡水分行、(2)○○○路0段000號淡水崁頂郵局，共提領5次。  金額分別為6萬元、3萬元、2萬元、2萬元、1萬6,000元【均不含手續費，共14萬6,000元，起訴書附表二編號5原載為14萬7,000元（見訴字卷第27頁)，業經檢察官更正（見訴字卷第279頁）】。 即原判決附表五編號1部分 5 乙○○○（ 起訴書附表二編號6誤載為王妙誼 ） 詐欺集團成員自109年5月11日16時起，陸續佯為員警、台新國際商業銀行人員去電乙○○○，誆稱因要退還之前遭詐騙金錢，但須先匯款至指定帳戶以確定帳號無誤云云，乙○○○因而誤信為真，陷於錯誤，依指示網路轉帳。 於109年5月11日16時33分、16時37分許，在不詳處所，共網路轉帳2次，金額均為4萬9,986元至施銘源彰化商業銀行帳戶（帳號詳卷）內。 自109年5月11日16時54分起至16時58分止，地點均為新北市○○區○○路000號萊爾富超商北縣淡鑫店之ATM，共提領5次。 每次金額均為2萬元，共5次（均不含手續費，共10萬元）。 即原判決附表五編號2部分 6 戊○ 詐欺集團成員於109年5月11日16時20分許，佯為聯邦商業銀行專員去電戊○，誆稱因要將遭詐騙之奶粉錢退還，須依指示操作ATM退款云云，致戊○誤信為真，陷於錯誤，依指示操作ATM存款及轉帳。 於109年5月11日（起訴書附表二編號3誤載為109年5月12日）19時59分、20時22分許，在新北市○○區○○路000號1樓統一超商之中國信託商業銀行ATM，分別跨行存款2萬9,985元、轉帳2萬9,969元至何于禎基隆中山路郵局帳戶（帳號詳卷）內（共5萬9,954元，起訴書附表二編號3誤載為6萬元）。 自109年5月11日20時9分起至20時48分止，地點分別為新北市○○區000○○路0段000號萊爾富超商淡水海天店之ATM、(2)○○路0段000號萊爾富超商之ATM ，共提領10次。 金額分別為2萬元、1萬元、2萬元、2萬元、2萬元、2萬元、2萬元、1,000元、1萬8,000元、1,00元（均不含手續費，共15萬元）。 即原判決附表五編號3部分 7 庚○○ 詐欺集團成員於109年5月11日19時許，佯為網路購物平台廠商去電庚○○，誆稱因訂單錯誤重複扣款，須依指示操作ATM解除分期付款云云，致庚○○誤信為真，陷於錯誤，依指示操作ATM轉帳。 於109年5月11日20時11分、20時13分（起訴書附表二編號2誤載為109年5月11日19時）許，在桃園市○○區○○路000號統一超商財春門市之ATM，共轉帳2次，金額分別為1萬8,019元、4,019元至上開何于禎基隆中山路郵局帳戶內。   即原判決附表五編號4部分 8 己○○ 詐欺集團成員自109年5月11日19時起（起訴書附表二編號4及原判決附表五編號5均誤載為21時），陸續佯為床套公司人員、台新國際商業銀行客服人員去電己○○，誆稱因工作人員誤設為分期付款，須依指示操作網路銀行解除分期付款云云，致己○○誤信為真，陷於錯誤，依指示操作網路銀行轉帳。 於109年5月11日20時17分許，在臺中市○區居處（正確地址詳卷），網路轉帳4萬9,985元至上開何于禎基隆中山路郵局帳戶內。   即原判決附表五編號5部分 9 丙○○ 詐欺集團成員於109年5月11日19時52分起（起訴書附表二編號1誤為19時47分），陸續佯為戀家小舖網站人員、郵局人員去電丙○○，誆稱因系統錯誤致重複下單12組床包，須依指示操作網路銀行取消訂單，致丙○○誤信為真，陷於錯誤，依指示操作網路銀行轉帳。 於109年5月11日20時36分許，在花蓮縣○○鄉居處（正確地址詳卷），網路轉帳1萬8,123元至上開何于禎基隆中山路郵局帳戶內。   即原判決附表五編號6部分 

附表參
編號 扣案物名稱 1 臺灣銀行帳戶提款卡1張（帳號末三碼為000號，帳號詳卷） 2 台新國際商業銀行帳戶存摺1本及提款卡1張（帳號末三碼為000號，帳號詳卷） 3 中國信託商業銀行帳戶存摺1本及提款卡1張（帳號末三碼為000號，帳號詳卷） 4 第一商業銀行帳戶存摺1本及提款卡1張（帳號末三碼為000號，帳號詳卷） 5 國泰世華商業銀行帳戶存摺1本及提款卡1張（帳號末三碼為000號，帳號詳卷） 6 銀色iPhone行動電話1支（含SIM卡1張、IMEI：000000000000000） 7 現金新臺幣20萬元 8 黑色iPhone行動電話1支（含SIM卡1張、IMEI：000000000000000） 9 聯邦商業銀行帳戶存摺1本及提款卡1張（帳號末三碼為701號，帳號詳卷） 

附表肆
編號 扣案物 1 鄭彣安台新國際商業銀行帳戶提款卡1張 2 施銘源彰化商業銀行帳戶提款卡1張 3 何于禎基隆中山路郵局帳戶提款卡1張 4 iPhone 6S行動電話1支（含0000000000號SIM卡1張，IMEI：000000000000000） 5 現金新臺幣5萬元 

附錄本案論罪科刑法條全文
中華民國刑法第339條之4
犯第339條詐欺罪而有下列情形之一者，處1年以上7年以下有期
徒刑，得併科1百萬元以下罰金：
一、冒用政府機關或公務員名義犯之。
二、三人以上共同犯之。
三、以廣播電視、電子通訊、網際網路或其他媒體等傳播工具，
    對公眾散布而犯之。
前項之未遂犯罰之。

洗錢防制法第14條
有第二條各款所列洗錢行為者，處7年以下有期徒刑，併科新臺
幣5百萬元以下罰金。
前項之未遂犯罰之。
前二項情形，不得科以超過其特定犯罪所定最重本刑之刑。